臺灣高等法院刑事判決
109年度上訴字第4330號
上  訴  人  臺灣臺北地方檢察署檢察官
被      告  沈巧雯






上列上訴人因被告偽造文書等案件，不服臺灣臺北地方法院109
年度訴字第782號，中華民國109年10月6日第一審判決（聲請簡
易判決處刑案號：臺灣臺北地方檢察署109年度偵字第12707號；
移送併辦案號：臺灣臺北地方檢察署109年度偵字第24095號），
提起上訴，本院判決如下：
    主  文
原判決關於行使偽造私文書部分撤銷。
沈巧雯犯行使偽造私文書罪，累犯，處有期徒刑參月，如易科罰
金以新臺幣壹仟元折算壹日。
未扣案如附表一所示文書名稱上「偽造之印文及署押」欄位之印
文及署押，及如附表二所示之物均沒收。
未扣案犯罪所得新臺幣拾玖萬肆仟陸佰陸拾陸元沒收，於全部或
一部不能沒收或不宜執行沒收時，追徵其價額。
    事  實
一、沈巧雯意圖為自己不法之所有，基於行使偽造私文書、詐欺
    得利及冒用身分而使用他人遺失之國民身分證之犯意，於民
    國107年11月19日，在臺北市○○區○○路00號，使用其於106年
    間某日，在新北市三重區大同南路某租屋處所拾獲田家筠遺
    失之國民身分證（所涉侵占遺失物，業經原審判處罰金新臺
    幣2,000元確定），冒用田家筠身分與房東曾明勝簽立房屋
    租賃契約，約定自107年11月25日起至108年11月24日止，以
    每月租金新臺幣（下同）1萬元，向曾明勝承租位於臺北市○
    ○區○○路00號之地下室倉庫，於該房屋租賃契約書上偽簽田
    家筠之姓名，並偽刻田家筠之印章蓋用於其上，復未經曾瑞
    祥之同意，於該房屋租賃契約書上偽簽曾瑞祥之姓名，並偽
    蓋曾瑞祥之指印於其上，而偽造完成以田家筠名義作為承租
    人、曾瑞祥名義作為連帶保證人，向曾明勝承租房屋之房屋
    租賃契約書後，交付予曾明勝而行使之，使曾明勝陷於錯誤
    ，誤認係田家筠本人承租，並有曾瑞祥作為連帶保證人，因
    而同意將該房屋出租予沈巧雯，使沈巧雯藉此獲得使用該房
    屋之財產上不法利益，足生損害於田家筠、曾瑞祥及曾明勝
    。
二、案經曾明勝訴由臺北市政府警察局萬華分局報告臺灣臺北地
    方檢察署檢察官偵查後聲請簡易判決處刑。　　
    理  由
壹、程序方面
一、審理範圍
    本案檢察官起訴被告涉犯刑法第337條之侵占遺失物及同法
    第216條、第210條之行使偽造私文書罪嫌及同法第339條第2
    項詐欺得利罪嫌。經原審判處有罪後，檢察官就被告涉犯刑
    法第216條、第210條之行使偽造私文書罪及同法第339條第2
    項詐欺得利部分提起上訴，此即本院審理範圍，故本案審理
    範圍並不包含被告被訴侵占遺失物部分，先予敘明。
二、證據能力
  ㈠被告以外之人於審判外之陳述，雖不符刑事訴訟法第159條之
    1 、159條之2 、159條之3 、159條之4等規定，而經當事人
    於審判程序同意作為證據，法院審酌該言詞陳述或書面陳述
    作成時之情況，認為適當者，亦得為證據。當事人、代理人
    或辯護人於法院調查證據時，知有第159條第1項不得為證據
    之情形，而未於言詞辯論終結前聲明異議者，視為有前項之
    同意，刑事訴訟法第159條之5定有明文。本案當事人就下述
    供述證據方法之證據能力，均同意作為證據使用，而經本院
    審酌各該證據方法之作成時，並無其他不法之情狀，均適宜
    為本案之證據，依刑事訴訟法第159條之5之規定，有證據能
    力。
  ㈡其餘資以認定本案犯罪事實之非供述證據，亦查無違反法定
    程序取得之情形，依刑事訴訟法第158條之4反面規定，應具
    證據能力。　　
貳、實體方面
一、上揭事實，業據被告於原審及本院審理時均坦承不諱，且經
    證人即告訴人曾明勝於警詢、偵查證述明確（見109年度他
    字第1379號偵查卷第3頁及背面、第36至37頁及背面、第38
    至39頁及背面、109年度偵字第12707號偵查卷第22至23頁）
    ，復有證人即被害人田家筠於警詢之證述在卷（見109年度
    他字第1379號偵查卷第43至44頁背面），並有房屋租賃契約
    書及字條在卷可稽（見前揭偵查卷第4至8頁），足認被告前
    揭出於任意性自白與事實相符，應堪採信。是本案事證明確
    ，被告犯行堪以認定，應依法論科。
二、論罪科刑
　㈠核被告所為，係犯刑法第216條、第210條之行使偽造私文書
    罪、同法第339條第2項、第1項之詐欺得利罪及戶籍法第75
    條第3項之冒用身分而使用他人遺失之國民身分證罪。被告
    於本案房屋租賃契約書上偽造田家筠、曾瑞祥之署押、印文
    ，為偽造私文書之階段行為，而偽造私文書復持以行使，偽
    造私文書之低度行為為高度之行使行為所吸收，均不另論罪
    。
　㈡就被告所犯上開行使偽造私文書罪、詐欺得利罪及冒用身分
    而使用他人遺失之國民身分證罪，係以一行為觸犯數罪名之
    想像競合犯，依刑法第55條規定，從一重之行使偽造私文書
    罪處斷。
  ㈢聲請意旨雖漏載戶籍法第75條第3項之冒用身分而使用他人遺
    失之國民身分證罪，然檢察官既於事實欄內明確載明被告冒
    用田家筠身分，而使用田家筠遺失之國民身分證，且此部分
    事實與前揭經本院論罪部分具有想像競合之裁判上一罪關係
    ，為起訴效力所及，並於原審審理時公訴檢察官當庭補充前
    揭法條，法院亦依刑事訴訟法第95條之規定，當庭告知被告
    所犯上開罪名，俾使其得行使訴訟上之防禦權，是本院得就
    此部分一併加以審理裁判，附此敘明。
　㈣又臺灣臺北地方法院檢察署以109年度偵字第24095號移送併
    辦意旨書併案審理部分，與本案起訴書所載為同一事實，屬
    同一案件，為本院審理範圍，併予敘明。
　㈤被告前因：⑴違反毒品危害防制條例案件，經臺灣臺北地方法院以96年度訴緝字第127號判處應執行有期徒刑6月確定；⑵違反毒品危害防制條例案件，經臺灣新北地方法院以96年度訴字第2702號判處應執行有期徒刑10月確定；⑶違反毒品危害防制條例案件，經臺灣臺北地方法院以97年度訴字第417號判處應執行有期徒刑1年確定；⑷詐欺案件，經同法院以97年度簡字第2216號判處有期徒刑4月確定；⑸妨害公務案件，經臺灣新北地方法院以97年度簡字第5197號判處有期徒刑6月確定；⑹偽造文書案件，經同法院以99年度易字第391號判處有期徒刑7月確定；⑺違反毒品危害防制條例案件，經臺灣臺北地方法院以99年度訴字第308號判處有期徒刑10月確定；⑻違反毒品危害防制條例案件，經臺灣臺北地方法院院以99年度訴字第365號判處應執行有期徒刑2年確定；⑼偽造文書案件，經同法院以99年度訴字第1990號判決處有期徒刑4月確定。上揭⑴至⑶案所示之罪，經臺灣臺北地方法院裁定應執行有期徒刑2年；⑷、⑸案所示之罪，經臺灣新北地方法院裁定應執行有期徒刑9月確定；⑹至⑼案所示之罪，經臺灣臺北地方法院裁定應執行有期徒刑3年2月確定。以上3執行案接續執行，於103年7月4日因縮短刑期假釋出監，所餘刑期付保護管束，於104年7月29日保護管束期滿，假釋未經撤銷，以已執行論；又因⑽違反毒品危害防制條例案件，經臺灣臺北地方法院以105年度審簡字第748號判處有期徒刑4月確定，於106年3月22日易科罰金執行完畢，有本院被告前案紀錄表在卷可稽。其於受徒刑之執行完畢，5年以內故意再犯本件事實欄一部分有期徒刑以上之罪，為累犯。依司法院釋字第775號解釋所示，為避免發生罪刑不相當之情形，法院就該個案依該解釋意旨，裁量是否加重最低本刑。本院依前揭解釋意旨裁量後，認為前案之偽造文書罪與本案間具有高度之同質性，前案執行尚未收矯治之效，足見其惡性非輕及對刑罰反應力薄弱，應依刑法第47條第1 項之規定，加重其刑。　 
三、撤銷改判之理由及科刑
　㈠本件原審於審酌一切情事後，對被告予以論罪科刑，固非無
    見。惟按有罪之判決書，其主文、事實及理由必須互相一致
    ，始稱合法，倘竟齟齬，即有判決理由矛盾之違誤，足以構
    成撤銷之原因(最高法院100年度台上字第654號判決參照)。
    本件原審判決於理由欄載明「核被告所為，係犯…同法第339
    條第2項、第1項之詐欺得利罪」，並於原審判決事實欄二第
    14至15行載明「藉此獲得使用該房屋之財產上不法利益」，
    卻於原審判決事實欄二第1至2行記載「基於…詐欺取財…之犯
    意」，顯有判決理由矛盾，應予撤銷改判。檢察官上訴認此
    部分有判決事實與事實、事實與理由矛盾之處，為有理由，
    應由本院撤銷原判決，並自行改判。
　㈡爰審酌被告冒用被害人田家筠之身分，提供被害人田家筠所
    遺失之國民身分證，並在房屋租賃契約上偽造被害人田家筠
    之署押、印文及被害人曾瑞祥之署押，持以向告訴人承租房
    屋，足生損害於告訴人、被害人田家筠及曾瑞祥，所為實屬
    不該，惟念其犯後坦承犯行，並與告訴人成立調解，然未能
    實際依約履行等情，併參酌其犯罪動機、目的及手段、自述
    國中肄業之智識程度、經濟狀況勉強等一切情狀，量處如主
    文第2項所示之刑，並諭知易科罰金之折算標準，以示懲戒
    。
四、沒收部分：
  ㈠扣案如附表一所示本案偽造之房屋租賃契約書上偽造之署名
    及印文，係屬偽造之署押，與附表二所示被告偽刻之田家筠
    之印章，雖未扣案，惟均無證據證明已經滅失，不問屬於犯
    人與否，均應依刑法第219條規定宣告沒收；又該文書業經
    行使而交付，已非屬被告所有，該偽造之私文書自毋庸為沒
    收之諭知。
　㈡按犯罪所得，屬於犯罪行為人者，沒收之。但有特別規定者
    ，依其規定；前二項之沒收，於全部或一部不能沒收或不宜
    執行沒收時，追徵其價額，刑法第38條之1第1項、第3項分
    別定有明文。經查，本件被告之犯罪所得即為自起租日起之
    107年11月25日起至租約終止日之109年9月8日止使用本案房
    屋之財產上利益，以被告與告訴人間所約定每月1萬元之租
    金，對被告最有利之方式進行估算為19萬4,666元（即21個
    月14天，以每月1萬元之租金按比例計算為21萬4,666元，並
    扣除被告於簽約時所繳納之押租金2萬元，即為19萬4,666元
    ），爰依刑法第38條之1第1項前段及第3項之規定宣告沒收
    ，如全部或一部不能沒收或不宜執行沒收時，追徵其價額。
    被告固於原審審理期間與告訴人達成調解，惟被告迄未履行
    ，難認定犯罪所得已實際合法發還被害人，自仍應依法宣告
    沒收，倘被告於本院宣判後履行和解內容，乃事涉檢察官執
    行時是否扣抵犯罪所得，而無礙本院所為沒收犯罪所得之宣
    告，附此說明。　
據上論斷，應依刑事訴訟法第369條第1項前段、第364條、第299
條第1項前段，戶籍法第75條第3項，刑法第216條、第210條、第
339條第1項、第2項、第55條、第47條第1項、第41條第1項前段
、第219條、第38條之1第1項、第3項，刑法施行法第1條之1，判
決如主文。
本案經檢察官邱曉華聲請以簡易判決處刑，檢察官程秀蘭移送併
辦，檢察官王珮儒提起上訴，檢察官曾文鐘到庭執行職務。
中　　華　　民　　國　　110 　年　　4 　　月　　21　　日
                  刑事第二十一庭審判長法　官  許宗和
                                      法　官  黃惠敏
                                      法　官  章曉文
以上正本證明與原本無異。
如不服本判決，應於收受送達後20日內向本院提出上訴書狀，其
未敘述上訴之理由者並得於提起上訴後20日內向本院補提理由書
（均須按他造當事人之人數附繕本）「切勿逕送上級法院」。
                                      書記官  賴又瑄
中　　華　　民　　國　　110 　年　　4 　　月　　21　　日

附錄本案論罪科刑法條
中華民國刑法第210條
偽造、變造私文書，足以生損害於公眾或他人者，處5年以下有
期徒刑。

中華民國刑法第216條
行使第210條至第215條之文書者，依偽造、變造文書或登載不實
事項或使登載不實事項之規定處斷。

中華民國刑法第339條
意圖為自己或第三人不法之所有，以詐術使人將本人或第三人之
物交付者，處5年以下有期徒刑、拘役或科或併科50萬元以下罰
金。
以前項方法得財產上不法之利益或使第三人得之者，亦同。
前二項之未遂犯罰之。

戶籍法第75條
意圖供冒用身分使用，而偽造、變造國民身分證，足以生損害於
公眾或他人者，處5年以下有期徒刑、拘役或科或併科新臺幣50
萬元以下罰金。
行使前項偽造、變造之國民身分證者，亦同。
將國民身分證交付他人，以供冒名使用，或冒用身分而使用他人
交付或遺失之國民身分證，足以生損害於公眾或他人者，處3年
以下有期徒刑、拘役或科或併科新臺幣30萬元以下罰金。

附表一
文書 偽造之印文及署押 偽造之房屋租賃契約書 1.偽造之「田家筠」之印文參枚及署押壹枚。 2.偽造之「曾瑞祥」之署押陸枚。　　　 
附表二　　　　
物品名稱（未扣案） 數量 偽造之「田家筠」印章 壹枚